臺灣臺北地方法院民事裁定  
110年度金字第60號
原      告  華南商業銀行股份有限公司

法定代理人  張振芳  
訴訟代理人  李子帆  
被      告  郭明忠  
訴訟代理人  盧永盛律師
上列當事人間侵權行為損害賠償事件，本院裁定如下：
    主  文
原告應於本裁定送達後五日內，補繳裁判費新臺幣貳佰壹拾伍萬
捌仟陸佰伍拾元，逾期不繳，即駁回其訴。
    理  由
一、按提起民事訴訟，應依民事訴訟法規定繳納裁判費，此為必
    須具備之程式。又原告之訴，有起訴不合程式或不備其他要
    件之情形，法院應以裁定駁回之，但其情形可以補正者，審
    判長應定期間命其補正，民事訴訟法第249條第1項但書第6
    款定有明文。
二、又附帶民事訴訟本質上與一般民事訴訟無異，刑事訴訟法第
    503條第1項但書、第3項乃規定於刑事訴訟諭知無罪、免訴
    或不受理之判決者，經原告聲請時，應將附帶民事訴訟移送
    管轄法院之民事庭，原告則應繳納訴訟費用，即係就原不符
    合同法第487條第1項所定要件之附帶民事訴訟，為兼顧原告
    之程序利益、實體利益及紛爭一次解決之訴訟經濟，允原告
    繳納裁判費後，由民事法院審理。而刑事附帶民事訴訟，經
    刑事庭依刑事訴訟法第504條第1項規定裁定移送於同院民事
    庭後，民事庭如認其不符同法第487條第1項規定之要件時，
    應許原告得繳納裁判費，以補正起訴程式之欠缺，以維當事
    人之訴訟權益。（最高法院108年度台抗字第953號裁定、10
    9年度台抗字第258號裁定、108年度台抗大字第953號裁定意
    旨參酌）。
三、原告於本院刑事庭105年度金重訴字第10、14號刑事案件（
    下稱系爭刑事案件）審理中，以民國106年8月30日刑事附帶
    民事起訴狀（下稱系爭起訴狀）提本件訴訟，嗣經本院刑事
    庭以106年度重附民字第69號裁定移送前來，惟未據原告繳
    納裁判費。被告郭明忠主張原告並非系爭刑事案件被害人，
    應補繳裁判費等語。經查，
(一)系爭刑事案件係由臺北地方檢察署檢察官以105年度偵字第1
    6799號、第17012號、第17015號、第17351號、第24214號起
    訴書提起公訴又追加起訴（105年度偵字第17012號、第1701
    5號、105年度偵緝字第1660號），而上揭起訴書及追加起訴
    書之犯罪事實欄所指「附表一」被害人及系爭刑事案件判決
    附表A所指遭「詐貸金融機構」內容，均未將原告列名其中
    ，有各起訴書、追加起訴書及系爭刑事案件判決節本在卷可
    稽。被告郭明忠主張原告並非系爭刑事判決所認被害人等語
    ，應屬可採。
(二)原告雖主張本件被告等人所為係整體犯罪行為，與原告有關
    部分亦經檢察官追加起訴並由本院刑事庭另以106年度金重
    訴字第21號刑事判決為有罪，原告為被害人，應得免繳第一
    審裁判費等語。惟查系爭起訴狀上之本院收文戳日期為106
    年8月30日，本院刑事庭106年度金重訴字第21號刑事判決係
    由臺北地方檢察署檢察官以106年9月4日105年度偵字第2348
    5號、第26109號、106年度偵字第7470號、第12266號、第20
    239號追加起訴書為追加起訴，有該追加起訴書節本在卷可
    考，堪認原告106年8月30日提起附帶民事訴訟所附麗之刑事
    訴訟，應為系爭刑事案件，尚難解為嗣後始起訴、繫屬本院
    刑事庭之106年度金重訴字第21號刑事案件。從而，本件附
    帶民事訴訟之起訴不符刑事訴訟法第487條第1項規定之要件
    ，洵可認定，原告不得享有該特別程序之利益，應循一般民
    事訴訟程序請求救濟及補繳第一審裁判費。
(三)綜上，原告並非系爭刑事案件之被害人，尚不得依刑事訴訟
    法第504條第2規定免納裁判費。是依首揭說明，本件訴訟標
    的價額即原告請求給付之金額，核為新臺幣（下同）264,49
    0,926元，應徵收第一審裁判費2,158,650元，茲依民事訴訟
    法第249條第1項但書規定，限原告於收受本裁定送達5日內
    補繳2,158,650元，逾期不繳，即駁回其訴。
三、依民事訴訟法第249條第1項但書，裁定如主文。
中　　華　　民　　國　　111 　年　　3 　　月　　7 　　日
                  民事第二庭　　法　　官　林修平
以上正本係照原本作成。
如不服本裁定關於核定訴訟標的價額部分，應於送達後十日內向
本院提出抗告狀，並繳納抗告費新臺幣一千元；其餘關於命補繳
裁判費部分，不得抗告。
中　　華　　民　　國　　111 　年　　3 　　月　　7 　　日
                                書 記 官  賴靖欣